臺灣臺北地方法院民事裁定  
111年度抗字第66號
抗  告  人  江旺鎮即一加一旅館



相  對  人  秦宜亨  


上列當事人間聲請本票裁定事件，抗告人對於民國110年11月16
日本院110年度司票字第16832號民事裁定提起抗告，本院裁定如
下：
    主      文
抗告駁回。
抗告程序費用新臺幣壹仟元由抗告人負擔。
    理      由
一、按執票人得依票據法第123條規定聲請法院裁定許可對發票
    人強制執行，此項聲請之裁定及抗告法院之裁定，係屬非訟
    事件，僅依非訟事件程序，就本票形式上之要件是否具備予
    以審查為已足，並無確定實體上法律關係存否之效力，如發
    票人就票據債務之存否或數額有爭執時，應由發票人提起確
    認之訴，以資解決（最高法院57年台抗字第76號、56年台抗
    字第7114號裁判意旨參照）。次按發票人或背書人，得為免
    除作成拒絕證書之記載；匯票上雖有免除作成拒絕證書之記
    載，執票人仍應於所定期限內，為承兌或付款之提示，但對
    於執票人主張未為提示者，應負舉證之責，票據法第94條第
    1 項、第95條亦分別定有明文，該規定依票據法第124條於
    本票亦有準用之。是本票既經記載免除作成拒絕證書，票據
    債務人若抗辯執票人未經提示付款，即應負舉證責任（最高
    法院72年度台上字第598號、84年台抗字第22號裁判意旨參
    照）。
二、相對人聲請意旨略以：相對人執有抗告人與第三人江森（此
    部分未經當事人提起抗告）於民國107年8月24日共同簽立之
    本票，其票面金額新臺幣（下同）584,000元，付款地未載
    ，利息未載，免除作成拒絕證書，到期日108年5月24日（下
    稱系爭本票）。詎於到期後經提示僅支付其中部分外，其餘
    146,000元未獲付款，為此提出系爭本票1紙，聲請裁定就上
    開金額及依法定週年利率計算之利息准許強制執行等語。
三、抗告意旨略以：抗告人對系爭本票債務無履行義務，且未獲
    相對人提示系爭本票，顯於法未合，爰依法提起抗告，請求
    廢棄原裁定云云。
四、經查，相對人主張之上開事實，業據其提出與所述相符之系
    爭本票為據，而原裁定就系爭本票為形式上之審查，認其已
    具備本票各項應記載事項，合於票據法第120條規定，屬有
    效之本票，乃依同法第123條規定准許為強制執行，核無不
    合。抗告人雖辯稱對系爭本票債務無履行義務云云，惟此核
    屬實體上爭執，尚非本件非訟事件程序所得審究，依前揭說
    明，應由抗告人另行提起訴訟以資解決。又抗告人辯稱相對
    人未對其為付款提示云云，然系爭本票已載明免除作成拒絕
    證書，則相對人持系爭本票聲請裁定准予強制執行時，僅須
    主張提示不獲付款，毋庸提出已為付款提示之證據，而抗告
    人主張相對人未為提示，即應由其負舉證之責，然其就此並
    未提出任何事證，其所辯難謂可採。因此，原裁定於法並無
    違誤，抗告意旨執前詞指摘原裁定不當，求予廢棄，為無理
    由，應予駁回。
五、據上論結，本件抗告為無理由。依非訟事件法第21條第2項
    、第24條第1項、第46條，民事訴訟法第495條之1第1項、第
    449條第1項、第95條、第78條，裁定如主文。
中　　華　　民　　國　　111 　年　　1 　　月　　13　　日
                  民事第三庭  審判長法　官　方祥鴻 
　　　　　　　　　                  法  官  黃鈺純　 
　　　　　　　　　                  法  官  陳裕涵
以上正本係照原本作成。
本裁定不得再抗告。　　
中　　華　　民　　國　　111 　年　　1 　　月　　13　　日
                                    書記官　林怡彣